【裁判字號】    98,訴,2557
【裁判日期】    980930
【裁判案由】    殺人未遂
【裁判全文】
臺灣板橋地方法院刑事判決              98年度訴字第2557號
公  訴  人  臺灣板橋地方法院檢察署檢察官
被      告  甲○○
                    現於臺灣臺北監獄臺北分監
選任辯護人  王永森律師
上列被告因殺人未遂案件，經檢察官提起公訴（98年度偵字第
16639 號），本院判決如下：
    主  文
本件公訴不受理。
    理  由
一、公訴意旨略以：被告甲○○於民國98年6 月14日1 時10分許
    ，在友人乙○○位於臺北縣三峽鎮○○路110 巷46號1 樓住
    處，與乙○○及其胞弟丙○○於酒後因細故發生爭執，詎心
    生不滿，先佯為取走乙○○所有之機車鑰匙與住處鑰匙，並
    離開乙○○上址居住處後，再翻牆進入上址屋內，並自乙○○上址住處客廳內，取出乙○○所置放於抽屜內之開山刀1
    把，聽聞丙○○甫因外出尋找被告甲○○未果而返回該處按
    捺大門門鈴，應能預見人體之頭部為腦、延腦、動脈等重要
    器官及組織所在，如遭利器揮砍，將有立即之生命危險，恐
    將導致死亡之結果，而仍不違背其本意，而基於殺人之不確
    定故意，開啟乙○○上址居住處大門後，旋持前揭開山刀向
    丙○○頭部及臉部揮砍，惟因丙○○急速閃避致揮砍於丙○○左上臂而未得逞，丙○○旋以雙手緊握該開山刀並將之奪
    下，並因而受有左上臂撕裂傷、左手中指撕裂傷併神經損傷
    ，左手無名指撕裂傷等傷害，嗣經警據報後到場處理，並扣
    得開山刀1 把，因認被告所為係犯刑法第271 條第2 項、第
    1 項殺人未遂罪。
二、證據能力：
  (一)被告以外之人於審判外之言詞或書面陳述，除法律有規定者
    外，不得作為證據；被告以外之人於偵查中向檢察官所為之
    陳述，除顯有不可信之情況者外，得為證據；被告以外之人
    於審判外之陳述，雖不符刑事訴訟法第159 條之1 至第159
    條之4 之規定，而經當事人於審判程序同意作為證據，法院
    審酌該言詞陳述或書面陳述作成時之情況，認為適當者，亦
    得為證據；當事人、代理人或辯護人於法院調查證據時，知
    有第159 條第1 項不得為證據之情形，而未於言詞辯論終結
    前聲明異議者，視為有前項之同意，刑事訴訟法第159 條第
    1 項、第159 條之1 第2 項、第159 條之5 分別定有明文。
    經查，證人丙○○、乙○○於警詢時所為之陳述，雖屬審判
    外之陳述，然被告及其辯護人於本院審理時陳明對前開證人
    於警詢中陳述之證據能力不爭執（見本院98年8 月11日準備
    程序筆錄），於本院審理時亦未主張排除前開證人陳述之證
    據能力，且迄於本院言詞辯論終結前均未表示異議（見本院
    98年9 月10日審判筆錄），本院審酌前開證人於警詢中之證
    述應無重大瑕疵且與事實相符，故依前開法條規定，應認證
    人前開審判外之證述，自得為證據。證人丙○○、乙○○於
    偵查中向檢察官所為之陳述，雖屬審判外之陳述，惟現階段
    刑事訴訟法規定檢察官代表國家偵查犯罪、實施公訴，依法
    其有訊問被告、證人及鑑定人之權，證人、鑑定人且須具結
    ，而實務運作時，檢察官偵查中向被告以外之人所取得之陳
    述，原則上均能遵守法律規定，不致違法取供，其可信度極
    高，是以，刑事訴訟法於92年2 月6 日修正時，即為兼顧理
    論與實務，以該法第159 條之1 第2 項規定，除顯有不可信
    之情況者外，得為證據。證人丙○○、乙○○於偵查中向檢
    察官所為之陳述，已依法具結，又非檢察官非法取供而得，
    且無證據證明前開證人於檢察官偵查中所為證述有何誤認之
    情形，並無顯不可信之情況，自得作為證據。
  (二)被告及其辯護人對卷附診斷證明書影本、急診病歷影本、傷
    勢照片、開山刀照片及扣案開山刀之證據能力不爭執（見本
    院98年8 月11日準備程序筆錄），且經本院於審理期日提示
    上開證據並告以要旨，被告及其辯護人就此部分證據之證據
    能力均未聲明異議（見本院98年9 月10日審判筆錄），且查
    並無不得作為證據之事由，依法自得作為證據。
三、按刑法上殺人罪與傷害人致死罪之區別，本視加害人有無殺
    意為斷，被害人所受之傷害程度，固不能據為認定有無殺意
    之唯一標準，但加害人之下手情形如何，於審究犯意方面，
    仍不失為重要參考資料，此有最高法院20年非字第104 號判
    例意旨可資參照。又殺人未遂與傷害之區別，應以加害人有
    無殺意為斷，以戕害他人生命之故意，著手於刺殺之實行而
    未發生死亡之結果，為殺人未遂；倘無使人喪失生命之故意
    ，僅在使其身體、健康受到傷害，則為傷害罪，二罪皆發生
    傷害之結果，祗其主觀犯意及身體傷害程度不同而已，亦有
    最高法院84年度臺上字第3179號判決意旨可資參照。
四、訊據被告否認有殺人故意，辯稱：伊雖有持刀砍丙○○，但
    伊無殺人之故意等語。經查：
  (一)證人丙○○於警詢、檢察官偵查中及本院審理時證稱：98年
    6 月13日晚上至同年月14日凌晨間，被告與伊、伊姐乙○○
    、伊姊夫胡文龍在乙○○位於臺北縣三峽鎮○○路110 巷46
    號1 樓住處飲酒。飲畢，被告因要求乙○○載送返家未果而
    發脾氣，便取走乙○○住處鑰匙，乙○○便央伊及胡文龍取
    回鑰匙，伊與胡文龍外出尋找被告未果後返回乙○○住處，
    伊按門鈴，被告前來開門，便持番刀由正面砍伊，伊有閃避
    ，故被告砍到伊左上臂，伊便出手抓刀子，刀子因而割傷伊
    左手中指，但伊有搶下刀子。乙○○便將刀子拿走，被告並
    未再搶刀子。伊與被告是朋友，渠等之間並無嫌隙過節等語
    （見98年度偵字第16639 號偵查卷第7 至8 頁、第43至44
    頁、本院98年9 月10日審判筆錄）。依證人丙○○所述，被
    告僅有1 次持刀砍殺行為，而該次雖由丙○○正面砍下，然
    因丙○○閃避，因而砍中部位為丙○○之左臂，此後被告即
    未再為砍殺行為，苟被告有意殺害丙○○，其見砍殺部位為
    不致危及生命之手臂，當會繼續砍殺其他致命部位，且當時
    被告手持刀械，而丙○○手無寸鐵，復已遭被告傷及手臂，
    相較之下，被告所處局勢優於丙○○，被告續行砍殺丙○○
    並非難事，不致因而止手，任由丙○○奪取刀械，被告是否
    有殺人之意，不無可疑。況且，被告所持之刀經證人丙○○
    取走後，果被告有殺人之意，其當會意圖奪刀或另以他物砍
    殺傷害丙○○，實則不然，被告並無奪刀或執意揮砍丙○○
    之舉，由此可見被告應無殺人犯意。再觀諸卷附診斷證明書
    ，丙○○所受傷勢為左手中指撕裂傷併神經損傷，左手無名
    指撕裂傷，其受傷部位均為手部，且所受傷勢多屬撕裂傷，
    受傷勢尚屬輕微，並無致命危險，可見被告砍殺之力道不重
    ，此等揮刀砍殺之部位及力道，要難認有殺人之意。再佐以
    被告與丙○○為朋友關係，二人並無夙怨嫌隙，業據證人丙○○證述如前，且事發前渠等尚且一起飲酒，縱嗣後因乙○○未應被告之請載送被告，然此為被告與乙○○之齲齬，且
    係枝微末節小事，衡情被告實不致因而心生欲致丙○○於死
    之殺人動機或犯意。末者，雖被告係由正面砍殺丙○○，然
    依丙○○前開所述，被告係於前來應門時持刀砍殺，可見當
    時被告與丙○○均係正面相向，而依正常人體舉止，被告所
    有動作應均在丙○○正面為之，故尚難僅因被告係由正面砍
    殺丙○○一節，遽而推論被告有殺人犯意。綜前所述，實難
    認被告有殺人之犯意。
  (二)證人丙○○於檢察官偵查中證述：乙○○當時在屋內，並未
    目擊被告砍伊之過程等語（見前開偵查卷第36頁），證人乙○○於檢察官偵查中亦證稱：伊並未看到丙○○被砍之經過
    等語（見前開偵查卷第36頁），證人乙○○既未目擊被告揮
    刀砍傷丙○○之過程，自難為公訴人所指被告殺人未遂犯行
    之佐證，併予敘明。
  (三)綜合前情，被告當時手持利刃，且以其與證人丙○○當時所
    處情境，本可輕易砍刺丙○○，然丙○○僅受有前開輕微傷
    害，顯見被告所施力道輕微，並未猛力砍殺丙○○，被告應
    無致丙○○於死之意。被告辯稱其無殺害丙○○之意等語，
    尚值採信。故前開被告持刀揮向丙○○，而造成丙○○左手
    中指撕裂傷併神經損傷，左手無名指撕裂傷臂多處撕裂傷之
    舉應僅構成傷害。
五、末按告訴乃論之罪，告訴人於第一審辯論終結前得撤回其告
    訴，而告訴經撤回者，應諭知不受理之判決，刑事訴訟法第
    238 條第1 項、第303 條第3 款定有明文。公訴人雖認被告
    應係犯刑法第271 條第2 項、第1 項之殺人未遂罪，惟被告
    持刀致丙○○受傷之行為，依被告行為之情狀、丙○○所受
    之傷勢觀之，尚無法認定被告有殺人之意，被告前開行為應
    僅構成傷害罪，已如前述，公訴人所認容有未洽。而被告所
    涉前開傷害罪，經告訴人丙○○於本院審理時撤回告訴（見
    本院98年9 月10日審判筆錄），揆諸前開規定，應為不受理
    判決。
據上論斷，依刑事訴訟法第299 條第1 項前段、第303 條第3 款
，判決如主文。
本案經檢察官李美金到庭執行職務。
中    華    民    國    98    年    9     月    30    日
                  刑事第十二庭審判長法  官  李君豪
                                    法  官  曹惠玲
                                    法  官  何燕蓉
此正本與原本無異。
如不服本判決，應於判決送達後十日內敘明上訴理由，向本院提
出上訴狀（應附繕本），上訴於臺灣高等法院。
                                    書記官  李崇文
中    華    民    國    98    年    10    月    1     日


司法院資訊處製作；財團法人民間司法改革基金會備份。
